【裁判字號】    95,台上,679
【裁判日期】    950413
【裁判案由】    給付資遣費等
【裁判全文】
最高法院民事判決              九十五年度台上字第六七九號
    上  訴  人  統聯汽車客運股份有限公司
                        號
    法定代理人  丁○○
    訴訟代理人  林敏澤律師
    複 代理 人  李亭萱律師
    被 上訴 人  甲○○
                乙○○
                        號
                丙○○
                        12號.
上列當事人間請求給付資遣費等事件，上訴人對於中華民國九十
三年十月十四日台灣高等法院高雄分院第二審判決（九十三年度
勞上字第六號），提起上訴，本院判決如下：
    主  文
上訴駁回。
第三審訴訟費用由上訴人負擔。
    理  由
本件被上訴人主張：被上訴人甲○○、乙○○及丙○○分別於民
國七十九年二月二十八日，七十九年二月二十八日，七十九年十
一月二十八日受僱於上訴人擔任駕駛員，於八十七年十一月三十
日，遭上訴人以非法罷工及曠職為由解僱，惟伊等並未參與罷工
，且未曠職，上訴人解僱伊等係屬非法，兩造間之僱傭關係仍屬
存在。上訴人自八十七年十二月一日起至九十二年一月三十一日
止，已積欠五十個月之工資，茲請求按月依投保薪資額新台幣（
下同）三萬三千三百元計算，經扣除伊等於上開期間之工作所得
後，甲○○、乙○○及丙○○先依序請求十一萬七千零八十二元
、十五萬元及十五萬元之工資。又雇主不依勞動契約給付工作報
酬者，勞工得不經預告終止契約，乃以起訴狀繕本之送達，為終
止兩造間勞動契約之意思表示，兩造勞動契約既經終止，上訴人
自有給付資遣費之義務，而伊等三人於上訴人公司繼續任職之期
間分別為十三年、十三年及十一年二月，計算資遣費之基數分別
為十三、十三及十一又六分之一個月，則甲○○、乙○○、丙○
○可分別請求之資遣費為四十三萬二千九百元、四十三萬二千九
百元及三十七萬一千六百二十八元等情。爰依勞動契約之法律關
係，求為命上訴人給付甲○○五十四萬九千九百八十二元〔即(一)
工資：十一萬七千零八十二元＋(二)資遣費：四十三萬二千九百元
〕、乙○○五十八萬二千九百元〔即(一)工資：十五萬元＋(二)資遣
費：四十三萬二千九百元〕、丙○○五十二萬一千六百二十八元
〔即(一)工資：十五萬元＋(二)資遣費：三十七萬一千六百二十八元
〕，及均自起訴狀繕本送達之翌日起至清償日止，加計法定遲延
利息之判決。
上訴人則以：被上訴人係伊所僱用之駕駛員，竟於八十七年十一
月二十三日起至同年月二十七日止，進行非法罷工及連續曠職三
日，伊乃依法予以解僱，並無不合；又被上訴人之平均工資應以
本俸每日四百零六‧五元計算等語，資為抗辯。
原審斟酌全辯論意旨及調查證據之結果，以：被上訴人主張甲○
○、乙○○及丙○○分別於七十九年二月二十八日，七十九年二
月二十八日，七十九年十一月二十八日受僱於上訴人擔任駕駛員
，於八十七年十一月三十日，經上訴人以其等非法罷工與曠職三
日為由予以解僱之事實，業據提出勞工保險被保險人投保資料表
、勞工保險卡（均影本）為證，並為上訴人所不爭執。上訴人主
張被上訴人於上開罷工期間，有拒派或拒開之非法罷工及連續曠
職三日之行為，固據提出值勤狀況製作之駛車憑單為憑。上開駛
車憑單之「缺勤情況」及「備註」分別記載：(一)甲○○部分：(1)
八十七年十一月二十三日「曠職」、「拒派」；(2)八十七年十一
月二十四日「曠職」、「拒開」；(3)八十七年十一月二十六日「
曠職」、「拒派」；(4)八十七年十一月二十七日「曠職」、「未
到」。(二)乙○○部分：(1)八十七年十一月二十三日「曠職」、「
1630到時」；(2)八十七年十一月二十五日「曠職」、「拒派」；
(3)八十七年十一月二十六日「曠職」、「拒派」；(4)八十七年十
一月二十七日「曠職」、「未到」。(三)丙○○部分：(1)八十七年
十一月二十四日「曠職」、「拒開」；(2)八十七年十一月二十五
日「曠職」、「拒派」；(3)八十七年十一月二十六日「曠職」、
「拒派」。惟依證人即上訴人當時之站管人員侯銅生、李漢麒（
原判決誤載為李漢麟）及副站長林世哲證述被上訴人於上開期間
均有至公司報到，係因當天沒有出車，故在駕駛憑單上勾「曠職
」；參以上訴人於另案訴請被上訴人損害賠償事件（即原審九十
年度上字第三二一號）中，自承於上述期間為避免損害擴大，基
於安全考量，而收回車輛鑰匙等情，足認上開期間，上訴人之行
車調度極為混亂，無法依一般管考規則管制出勤狀況，則上訴人
當時既掌控行車之調度，被上訴人縱曾至調度室報到預備發車亦
不可得，況被上訴人若有連續曠職之意，其等即無須前往報到之
理，自難僅以上訴人所提之駛車憑單所載及上開證人所述，即認
被上訴人有連續曠職三日之情事。又上訴人提出翻攝自中天新聞
之照片中之一人確為甲○○本人，惟上開照片上參與者所舉之布
條上書寫：抗議統聯、統聯草菅人命、待遇不合理等字眼。顯係
員工認為待遇不合理，為爭取合理之待遇，而舉布條抗議，尚難
認為係上訴人所稱之罷工行為。從而，上訴人以被上訴人非法罷
工或連續曠職三日為由予以解僱，為不合法，兩造間之僱傭關係
不因此而消滅。上訴人未給付被上訴人所主張期間內之工資，為
兩造所不爭執，而被上訴人復以起訴狀繕本之送達，為終止兩造
間勞動契約之意思表示，依法上訴人有給付資遣費之義務。又上
訴人給付乙○○八十七年七月份之本薪為一萬二千一百九十五元
，逾時津貼為六千二百五十元，功績獎金為二萬九千五百五十八
元，安全獎金為三千元，載客獎金為七千七百十七元，合計五萬
八千七百二十元；給付丙○○八十七年七月份之本薪為一萬二千
六百零二元，逾時津貼為六千三百零九元，功績獎金為三萬二千
三百九十一元，安全獎金為三千元，載客獎金為八千零三十六元
，合計六萬二千三百三十八元；甲○○所領取之薪資項目與乙○
○、丙○○均屬相同，並為上訴人所不爭執，上訴人雖否認假日
津貼、逾時津貼、功績獎金、安全獎金及載客獎金等給付係工資
性質，惟斟酌上開薪資名目中之本薪僅為一萬二千餘元，而其他
假日津貼等金額竟反而高達四、五萬元，超過本薪數倍，且其他
假日津貼等又為經常性給與，每月之數額未固定，但已足認被上
訴人之工資，即因工作而獲得之報酬，為其勞動對價而給付之經
常性給與，應不只本薪部分，因加計假日津貼等金額均已逾五萬
元，該數額非每月固定，而參酌上訴人為被上訴人投保勞工保險
之薪資數額為每月三萬三千三百元，則以此為計算工資之基準，
自屬合理，被上訴人主張每月工資及月平均工資均為三萬三千三
百元，應為可採。上訴人主張以本薪為計算工資，顯不足採。按
僱用人受領勞務遲延者，受僱人無補服勞務之義務，仍得請求報
酬，但受僱人轉向他處服勞務所取得之利益，僱用人得由報酬額
內扣除之，民法第四百八十七條定有明文。本件兩造間之僱傭關
係既仍存在，而上訴人受領勞務遲延，被上訴人自得請求上訴人
給付該段時間之報酬。被上訴人請求自八十七年十二月一日起，
至九十二年一月三十一日止，合計五十個月，以每月薪資三萬三
千三百元計算，原可請求之工資各為一百六十五萬元，然因甲○
○、乙○○及丙○○於上開期間內轉向他處服勞務所取得之利益
，依序為一百五十四萬七千九百十八元，一百四十一萬八千一百
二十二元，一百二十一萬八千六百十六元，為兩造所不爭執，經
扣除上開時間勞動所得之報酬，甲○○、乙○○、丙○○可分別
請求之工資為十一萬七千零八十二元、十五萬元及十五萬元。又
兩造勞動契約業經被上訴人表示終止，甲○○、乙○○及丙○○
可請求之資遣費各為十三年、十三年、十一年又六分之一，亦為
兩造所不爭執，以月平均工資三萬三千三百元計算，得請求之資
遣費數額分別為四十三萬二千九百元、四十三萬二千九百元及三
十七萬一千六百二十八元，自屬有據，應予准許等詞，為其心證
之所由得，並說明上訴人其他主張及聲明證據為不足取之理由，
因而維持第一審所為上訴人敗訴之判決，駁回其上訴。於法洵無
違誤。上訴論旨，猶執陳詞，並以原審取捨證據、認定事實之職
權行使，指摘原判決不當，求予廢棄，不能認為有理由。
據上論結，本件上訴為無理由。依民事訴訟法第四百八十一條、
第四百四十九條第一項、第七十八條，判決如主文。
中    華    民    國  九十五  年    四    月   十三   日
                      最高法院民事第八庭
                          審判長法官  朱  建  男
                                法官  顏  南  全
                                法官  許  澍  林
                                法官  鄭  傑  夫
                                法官  蘇  清  恭
      本件正本證明與原本無異
                                      書  記  官
中    華    民    國  九十五  年    四    月  二十六  日
                                                    ｍ


司法院資訊處製作；財團法人民間司法改革基金會備份。
